【裁判字號】    95,簡上,691
【裁判日期】    950906
【裁判案由】    電子遊戲場業管理條例
【裁判全文】
臺灣高雄地方法院刑事判決             95年度簡上字第691號
上  訴  人
即  被  告  乙○○
上列上訴人因違反電子遊戲場業管理條例案件，不服臺灣高雄地
方法院高雄簡易庭95年度簡字第2955號中華民國95年5 月17日第
一審判決（聲請簡易判決處刑案號：臺灣高雄地方法院檢察署95
年度偵字第10294 號），提起上訴，本院管轄之第二審合議庭認
不得以簡易判決處刑，改適用通常程序，自為第一審判決如下：
    主  文
原判決撤銷。
乙○○無罪。
    理  由
一、公訴意旨略以：甲○○（另案審理中）未依電子遊戲場業管
    理條例規定辦理營利事業登記，自94年12月10日起，在高雄
    市三民區○○○路473 巷3 號「你家超商」內，擺設電腦電
    子遊戲機「縱橫四海」1 台、「賽狗」1 台、「網豹」1 台
    、「決戰網」1 台（原聲請簡易判決處刑書將縱橫四海誤載
    為麻將，決戰網誤載為決戰，均經公訴人當庭更正）供不特
    定人投幣打玩，並僱用同具犯意聯絡之被告乙○○擔任店員
    為客人兌換代幣，嗣於94年12月14日15時15分許，適有李燦
    宏在該超商內打玩電子遊戲機為警當場查獲，並扣得電子遊
    戲機4 台（含IC板4 塊）及機台內之硬幣45枚，因認被告涉
    有電子遊戲場業管理條例第15條、第22條之罪嫌。
二、按被告以外之人於審判外之言詞或書面陳述，除法律有規定
    者外，不得作為證據，刑事訴訟法第159 條第1 項定有明文
    。證人李燦宏於警詢之證詞為被告以外之人於審判外之陳述
    ，本不得做為證據。惟按「被告以外之人於審判外之陳述，
    雖不符前四條之規定，而經當事人於審判程序同意作為證據
    ，法院審酌該言詞陳述或書面陳述作成時之情況，認為適當
    者，亦得為證據。當事人、代理人或辯護人於法院調查證據
    時，知有第159 條第1 項不得為證據之情形，而未於言詞辯
    論終結前聲明異議者，視為有前項之同意。」刑事訴訟法第
    159 條之5 規定甚明。被告於本院調查證據時，均知有上情
    而未於言詞辯論終結前聲明異議，本院審酌該證言係警察機
    關依法定程序所製作，其陳述做成時，並無何影響其可信度
    之特殊情況，該陳述做為證據應屬適當，是依刑事訴訟法第
    159 條之5 之規定，證人李燦宏於警詢之證詞自得為證據。
    至經濟部94.10.27經商字第09402163910 號函，其內容係闡
    明電子遊戲機之性質，屬於法律意見之說明，並非證明事實
    之證據，自無證據能力之問題。
三、按犯罪事實應依證據認定之，無證據不得認定其犯罪事實，
    刑事訴訟法第154 條第2 項定有明文。再按認定犯罪事實所
    憑之證據，雖不以直接證據為限，間接證據亦包括在內，然
    無論直接證據或間接證據，其為訴訟上之證明，須於通常一
    般之人均不致有所懷疑，而得確信其為真實之程度者，始得
    據為有罪之認定，倘其證明尚未達此一程度，而有合理之懷
    疑存在而無從使事實審法院得有罪之確信時，即應由法院為
    諭知被告無罪之判決，此觀最高法院76年台上字第4986號判
    例自明。
四、公訴人認定上訴人即被告涉有上開罪嫌，係以：１、被告乙
    ○○之自白。２、共犯甲○○之供述。３、證人李燦宏之證
    詞。４、扣案之電子遊戲機4 台（含IC板4 塊）及機台內之
    硬幣45枚。５、經濟部94.10.27經商字第09402163910 號函
    等證據資料，為其論斷之依據。
五、訊據被告乙○○固坦認曾於「你家超商」擔任店員並為顧客
    兌換代幣等情，惟堅詞否認有何違反電子遊戲場業管理條例
    之犯行，並辯稱其不知該超商無電子遊戲場業之營業執照等
    語。經查：「你家超商」確有擺放上開電子遊戲機營業，且
    被告確於「你家超商」擔任店員並為客人兌換代幣等情，業
    據被告自白不諱，核與證人甲○○、李燦宏所述相符，並有
    扣案之電子遊戲機4 台（含IC板4 塊）及機台內之硬幣45枚
    可資佐證，是被告有與甲○○共同違反電子遊戲場業管理條
    例第22條之事實，應堪認定。惟按電子遊戲場業管理條例第
    15 條 、第22條之罪，以未依電子遊戲場業管理條例規定辦
    理營利事業登記而經營電子遊戲場業為要件，且該規定並無
    處罰過失犯，是行為人主觀上必對「未依規定辦理營利事業
    登記」及「經營電子遊戲場業」兩構成要件均有認識，方能
    成罪。然本件並無任何直接證據足證被告知悉你家超商並無
    電子遊戲場業執照，且被告僅為受僱人而非經營者，對超商
    之經營情形及有無執照未必盡皆明瞭，尚難僅以被告為客人
    兌換代幣等情，即推認被告已知「你家超商」係違規經營電
    子遊戲場業。此外，復查無其他積極證據，足證被告有何違
    反電子遊戲場業管理條例之犯行，其犯罪尚屬不能證明，衡
    諸首開法條及判例要旨，自應依法諭知無罪之判決。原審遽
    予論科，尚有未洽，被告上訴指摘原判決不當，為有理由，
    應由本院撤銷原判決，而為被告無罪之諭知。
六、末按，檢察官聲請以簡易判決處刑之案件，經法院認為有刑
    事訴訟法第451 條之1 第4 項但書之情形者，應適用通常訴
    訟程序審判之，同法第452 條定有明文。又按對於簡易判決
    之上訴，準用刑事訴訟法第3 編第1 章及第2 章之規定，管
    轄第二審之地方法院合議庭受理簡易判決上訴案件，應依通
    常程序審理。其認案件有刑事訴訟法第452 條之情形者，應
    撤銷原判決，逕依通常程序為第一審判決，亦為法院辦理刑
    事訴訟簡易程序案件應行注意事項第14項所明訂。本件經本
    院審理後，認被告應為無罪之諭知，已如前述，揆諸前揭規
    定，應由本院合議庭逕依通常程序審理後，自為第一審判決
    ，檢察官如不服本判決，仍得於法定上訴期間內，向管轄之
    第二審法院提起上訴，附此敘明。
據上論斷，應依刑事訴訟法第452 條、第455 條之1 第1 項、第
3 項、第369 條第1 項前段、第364 條、第301 條第1 項，判決
如主文。
本案經檢察官丙○○到庭執行職務。
中    華    民    國    95    年    9     月    6     日
                  刑事第九庭    審判長法  官  王啟明
                                      法  官  謝梨敏
                                      法  官  王奕勛
以上正本證明與原本無異。
如不服本判決，應於收受送達後10日內向本院提出上訴書狀。
中    華    民    國    95    年    9     月    6     日
                                      書記官  陳心儀


司法院資訊處製作；財團法人民間司法改革基金會備份。
